【裁判字號】    97,附民,393
【裁判日期】    980114
【裁判案由】    稅捐稽徵法等
【裁判全文】
臺灣板橋地方法院刑事附帶民事訴訟判決
原      告  甲○○
                    樓
被      告  台電興業有限公司
法定代理人  乙○○
上列被告因本院九十七年度訴字第三０九九號黃宸豐違反稅捐稽
徵法等案件，經原告提起附帶民事訴訟，本院判決如下：
    主  文
原告之訴及假執行之聲請均駁回。
    事  實
一、原告聲明及陳述均詳如附件刑事附帶民事起訴狀所載。
二、被告未為任何聲明或陳述，亦未提出任何書狀。
    理  由
一、按刑事附帶民事訴訟，其刑事部分諭知無罪、免訴或不受理
    之判決者，應以判決駁回原告之訴，刑事訴訟法五百零三條
    第一項前段定有明文。又因犯罪而受損害之人，於刑事訴訟
    程序得附帶提起民事訴訟，對於被告及依民法負賠償責任之
    人，請求回復其損害；法院認為原告之訴不合法或無理由者
    ，應以判決駁回之，刑事訴訟法第四百八十七條第一項、第
    五百零二條第一項亦定有明文。
二、復按刑事訴訟法第四百八十七條第一項所定附帶民事訴訟之
    對象，除刑事被告外，固兼及依民法負賠償責任之人。惟該
    條項所稱之「依民法負賠償責任之人」，係指該刑事案件中
    依民法規定應負賠償責任之人而言。故附帶民事訴訟之原告
    所主張之共同加害人，必以在刑事訴訟程序中經認定係共同
    侵權行為之人，始得謂為依民法負賠償責任之人，否則對之
    提起是項附帶民事訴訟，即難謂為合法（最高法院八十八年
    度台附字第二三號判決意旨可資參照）。又公司法第二十三
    條規定，公司負責人對於公司業務之執行，如有違反法令致
    他人受有損害時，對他人應與公司負連帶賠償責任。此所定
    連帶賠償責任，乃係基於法律之特別規定，並非侵權行為上
    之責任（最高法院九十五年度台上字第一九五三號判決意旨
    亦資參照）。
三、查本案刑事部分，關於被告公司之實際負責人黃宸豐涉犯刑
    法第二百十六條、第二百十五條行使業務上登載不實文書罪
    ，係屬黃宸豐個人之犯罪，並非係與本件被告所共犯，是被
    告自非係共同侵權行為之人，又縱認被告依公司法第二十三
    條規定，應負連帶賠償責任，然依上開說明，亦非屬侵權行
    為上之責任，是被告自非依民法應負賠償責任之人，則原告
    對之提起附帶民事訴訟，揆諸前揭說明，尚有未合；另關於
    黃宸豐涉犯稅捐稽徵法第四十七條第一款、第四十一條之罪
    嫌部分，因本件被告公司並無逃漏稅捐之結果，自不構成犯
    罪，而黃宸豐該部分所涉刑事責任，亦經本院諭知無罪在案
    ，則依首揭規定，原告對之提起附帶民事訴訟，亦有未合。
四、從而，原告之訴應予駁回，其假執行之聲請，亦失所附麗，
    應併予駁回。
結論：依刑事訴訟法第五百零二條第一項、第五百零三條第一項
，判決如主文。
中    華    民    國    98    年    1     月    14    日
                  刑事第七庭  審判長法  官  潘翠雪
                                    法  官  楊明佳
                                    法  官  王士珮
以上正本證明與原本無異。
對於本判決如有不服，應於送達後10日內，向本院提出上訴狀，
但非對刑事訴訟之判決有上訴時，不得上訴。
                                    書記官  郭晉良
中    華    民    國    98    年    1     月    14    日


司法院資訊處製作；財團法人民間司法改革基金會備份。
